【裁判字號】    95,交訴,39
【裁判日期】    951012
【裁判案由】    公共危險
【裁判全文】
臺灣士林地方法院刑事判決              95年度交訴字第39號
公  訴  人  臺灣士林地方法院檢察署檢察官
被      告  乙○○○
選任辯護人  黃郁文律師
            楊金順律師
上列被告因公共危險案件，經檢察官提起公訴（94年度偵字第24
27號），本院判決如下：
    主  文
乙○○○駕駛動力交通工具肇事，致人受傷而逃逸，處有期徒刑
柒月。
    事  實
一乙○○○係奕秀股份有限公司（下稱奕秀公司）之司機，於民
  國93年11月25日駕駛車牌號碼DL-6549 號自用小貨車，沿臺北
  市○○區○○街東往西方向行駛，於當日上午8 時30分許，行
  經該路段426 號前欲右轉進入巷內時，理應注意車輛行至無號
  誌或號誌故障而無交通警察指揮之交叉路口，轉彎車應暫停讓
  直行車先行；右轉彎時，應距交叉路口30公尺前顯示方向燈或
  手勢，駛至路口後再行右轉，而依當時情況，並無不能注意之
  情事，竟疏於注意，未暫停讓直行車先行、亦未顯示方向燈即
  貿然右轉，適有丁○○騎乘車牌號碼DXD-790 號輕型機車，在
  乙○○○之小貨車同向右後側行駛，見狀緊急煞車，仍煞避不
  及，而與小貨車右後車身擦撞，致丁○○人車倒地，受有頭部
  外傷合併左頸部挫傷、右手多處擦傷等傷害（過失傷害部分業
  據撤回告訴，另經檢察官為不起訴處分）。詎乙○○○肇事致
  丁○○受傷後，竟未留在現場處理，並對丁○○施以必要之救
  助，反而駕車逕自離去。嗣經路過民眾抄下乙○○○之車牌號
  碼供警方追查，始為警循線查獲。
二案經臺北市政府警察局內湖分局報告臺灣士林地方法院檢察署
  檢察官偵查起訴。
    理  由
壹、程序事項
  茲就本件認定被告犯罪而為被告所爭執之證據，應具有證據能
  力，論述如下：
    告訴人丁○○、丙○○於偵查之證述
    按被告以外之人（含告訴人、證人及鑑定人等）於偵查中向
    檢察官所為陳述，性質上雖屬傳聞證據，然檢察官於訊問證
    人、鑑定人時，證人、鑑定人均須具結，而實務運作時，偵
    查中檢察官向被告以外之人所取得之陳述，原則上均能遵守
    法律規定，不致違法取供，其可信性極高，為兼顧理論與實
    務，乃於修正刑事訴訟法時，增列第159 條之1 第2 項，明
    定被告以外之人（含告訴人、證人及鑑定人等）於偵查中向
    檢察官所為陳述，除顯有不可信之情況者外，得為證據，並
    於92年9 月1 日施行。至司法院大法官第582 號解釋雖闡釋
    ：憲法第16條保障人民之訴訟權，就刑事被告而言，包含其
    在訴訟上應享有充分之防禦權。刑事被告詰問證人之權利，
    即屬該等權利之一，且屬憲法第8 條第1 項規定「非由法院
    依法定程序不得審問處罰」之正當法律程序所保障之權利。
    為確保被告對證人之詰問權，證人於審判中，應依法定程序
    ，到場具結陳述，並接受被告之詰問，其陳述始得作為認定
    被告犯罪事實之判斷依據。然於偵查中，被告得否享有對證
    人之詰問權？依刑事訴訟之構造，審判之進行雖採取當事人
    進行主義之精神，然在偵查中，檢察官係偵查程序之主導者
    ，並非與被告相對立之當事人一方，代表國家偵查犯罪，依
    法有訊問被告、證人及鑑定人之權，而基於追訴犯罪之有效
    性考量，在偵查階段檢察官原享有較被告有利之資訊優勢，
    此觀刑事訴訟法第33條將閱卷權之行使時點明文限定於「審
    判中」即明。舉輕以明重，於偵查中被告既無閱卷權限，檢
    察官原無庸將其所取得之證據於偵查階段即開示予被告知悉
    ，則被告更無詰問證人之權。而證人於檢察官前所為之陳述
    ，亦不因未經被告詰問而失其證據能力。經查：告訴人丁○○已於偵查中向檢察官詳述遭人駕車撞傷，且該車駕駛逃逸
    ，經一名女騎士追趕後記下車號交給證人丙○○之經過，證
    人丙○○亦敘明如何取得該名女騎士所記下車號之過程，並
    均具結在卷。且檢察官已賦予被告對於證人丁○○所言表示
    意見之機會（見偵卷第37頁），另檢察官於證人丙○○到庭
    作證時，同時傳喚被告到場，惟被告經合法通知未到場。本
    件復查無其他顯不可信之情況，則依刑事訴訟法第159 條之
    第2 項規定，證人丁○○與丙○○於偵查中之陳述可採為證
    據。
  三道路交通事故現場圖、道路交通事故現場調查報告表、臺北
    市政府警察局內湖分局道路交通事故補充資料表
    關於事故現場圖部分，係警員在職務上所製作，記載車禍現
    場有關車輛之位置、煞車痕、血跡等事實之書面資料，因警
    員有據實記載之義務，性質上可信性極高，且現場歷經相當
    時日，由於日曬雨淋及其他車輛碾壓，欲現場重建，勢不可
    能，實有尊重現場圖紀錄之必要性。準此，事故現場圖依刑
    事訴訟法第159 條之4 第1 款規定，得為證據（臺灣高等法
    院92年8 月刑事訴訟新制法律問題研討會研討意見參照）。
    關於其他調查報告表部分，如：肇事因素、主要肇事因素、
    當事者行動狀態，僅簡單打「ˇ」勾選，或以阿拉伯數字代
    之，無法窺其全貌，並涉及警員判斷之事項，因警員非屬鑑
    定人，難以適用刑事訴訟法第206 條之特別規定，亦不屬第
    159 條之4 傳聞證據之例外，應不具證據能力。至調查報告
    表上其他事項，均未涉及警員之主觀判斷，而係依據客觀事
    實所記載，基於同上理由，亦應認為符合刑事訴訟法第159
    條之4 第1 款規定，得為證據。
  三國防大學國防醫學院三軍總醫院附設民眾診療服務處診斷證
    明書
    上開診斷證明書係醫師依其等業務製作之紀錄文書及證明文
    書，復經告訴人丁○○於本院審理中，至庭結稱確實受有上
    開傷勢無訛，且核無顯不可信之情況，依刑事訴訟法第159
    條之4 第2 款規定，自具有證據能力。
貳、認定被告犯罪之證據及理由
  一訊據被告乙○○○矢口否認有何肇事逃逸之犯行，辯稱：當
    天伊從公司出發時要送貨至位在臺北縣汐止市○○街5 號之
    正峰公司時，已過案發之8 點30分，且伊係沿潭美街由西往
    東方向行駛，並非東往西方向，並未與告訴人丁○○發生擦
    撞云云。
  二然查：
    (一)上開DL-6549 號自用小貨車係屬奕秀公司所有，平日係由
      受僱於奕秀公司擔任送貨司機之被告所使用。案發當天早
      上8 時以後至9 時之前，被告有駕車送貨至正峰公司位在
      臺北市東湖國中附近工地之事實，為被告所是認，並經證
      人即奕秀公司負責人邱奕仁及正峰公司負責人甲○○於偵
      查中及本院審理中證述在卷（見偵查卷第28頁、本院卷第
      98頁至第100 頁），復有被告之出勤紀錄表在卷可憑（見
      警卷第36頁）。
    (二)前揭事實，業據告訴人丁○○於偵查及本院審理中證述明
      確，結稱：當天早上8 時半，在內湖區○○街426 號，伊
      騎DXD-790 號機車由東往西方向與左側一台藍色貨車平行
      行駛，伊是騎在該部自小貨車的右後方，當時有出太陽天
      氣很好。突然該部貨車未打方向燈右轉而撞到伊，伊的機
      車前輪蓋擦撞到那台車子車身右後方，伊跌倒時意識清楚
      ，看到那台車後方所懸掛車牌之號碼前面是DL65，後面數
      字看不清楚，後來有一男一女的機車騎士下車，其中女騎
      士騎車去追，將車號記下來，交給附近出來察看的人。該
      部藍色貨車是中華系列的貨車，比小發財車大，約1.5 噸
      的車子，沒有雨棚，在伊視線範圍內並未看到車內有載東
      西，並只有看到駕駛頭部，當時所看到的駕駛頭髮為短髮
      ，所以伊原以為駕駛是男性。被撞到當時伊是直接倒下來
      ，那台貨車沒有停下來就直接開走等語（見偵卷第36 頁
      、第37頁、本院卷第84頁至第86頁、第90頁至第91頁）。
      且被告於本院95年9 月14日審理期日駕駛上開DL-6549 號
      自用小貨車，經命告訴人丁○○當場辨識結果，上開DL-6
      549 號自用小貨車之顏色與車型，與告訴人丁○○所擦撞
      之自用小貨車相符；復經本院命被告坐於貨車駕駛位，透
      過貨車駕駛座後窗玻璃，仍可看見被告人頭與髮型，有勘
      驗筆錄在卷可憑（見本院卷第109 頁）。
    (三)證人丙○○於偵查及本院審理中結稱：當時伊在安康路公
      司上班，公司大門距離事故地點約20餘公尺，所在的辦公
      桌位置則距離事故地點約5 、6 公尺，當時公司內很安靜
      ，可以聽到車輛往來的聲音。後來因為聽到很大聲砰的聲
      音，大約隔5 分鐘出來看，看到有部摩托車倒在地上，被
      害人丁○○坐在旁邊，伊就站在告訴人身邊，聽別人說有
      兩位機車騎士騎機車去追肇事車輛，後來沒隔多久有一位
      女騎士從對面騎車迴轉，告知伊車牌號碼為DL-6549 等語
      （見本院卷第92頁至第94頁、第96頁至第97頁），並有證
      人丙○○以鉛筆所繪該名提供車號之機車女騎士騎車返回
      現場路線之現場圖在卷可憑（見警卷第24頁）。
    (四)告訴人丁○○機車因與上開DL-6549 號自用小貨車擦撞致
      人車倒地，因而受有頭部外傷合併左頸部挫傷、右手多處
      擦傷等傷害，有三軍總醫院附設民眾診療服務處診斷證明
      書存卷可佐（見警卷第32頁）。
    (五)告訴人丁○○所指訴因與DL-6549 號自用小貨車擦撞後人
      、車倒地，路過騎士前去追趕並記下肇事車輛車號交與證
      人丙○○之情，均核與證人丙○○陳證之聽到「砰」聲後
      出來察看，發現機車倒地、告訴人丁○○在旁，之後有一
      名女騎士告知伊肇事車輛車號等語相符。而被害人丁○○
      之指訴，亦與上開診斷證明書所載傷勢相吻合。又告訴人
      丁○○所騎乘之DXD-790 號輕型機車左側車身有倒地刮地
      痕，有臺北市政府警察局內湖分局道路交通事故補充資料
      表上所載告訴人丁○○輕型機車之車損狀況及照片2 張可
      據（見偵卷第25頁、第30頁），此與告訴人丁○○所陳稱
      因與DL-6549 號自用小貨車擦撞致向左側倒地等情亦屬相
      符。再告訴人丁○○指稱：當時看到駕駛之髮型為短髮，
      且從伊角度看不到車斗內有裝載物品等語，也和被告當時
      為短髮髮型（見警卷第2 頁下方相片）以及證人甲○○於
      本院審理時證稱：當天被告所送鐵材為3 公尺左右，可以
      整支放在車斗內等語（見本院卷第100 頁）相吻合。據上
      ，均足堪佐證告訴人丁○○之指訴應為可信。雖證人丙○○就該名女騎士所記下車號，究係該名女騎士以口頭告知
      後經伊以筆記下，或係該名女騎士抄寫於紙上後再交給伊
      ，於警詢及本院審理中前後前述有所不一；與告訴人丁○○之證述內容，就該名女騎士折返時，告訴人丁○○尚遭
      機車壓在地上，或已坐在路旁乙節，亦略有出入。惟按：
      被害人或證人之陳述有部分前後不一致或相互間有所歧異
      時，究竟何者為可採，何者為不足採，法院原得本其自由
      心證予以斟酌取捨，非謂一有不符或歧異，即應認其全部
      供述均為不可採信，最高法院著有78年台上字第1469號判
      決要旨可資參照。而證人丙○○於警詢初始，原即證稱：
      是那名女機車騎士告訴伊肇事車輛號碼，伊就拿筆記下並
      提供給警方等語（見警卷第12頁），證人丙○○彼時之證
      述，時隔案發時間較審理中為近，記憶當較為清晰，且與
      告訴人丁○○於本院審理中所陳之情相符（見本院卷第86
      頁）。又遭遇車禍並非一般人日常生活中慣行發生之事，
      告訴人丁○○對此記憶當屬深刻，則依告訴人丁○○於本
      院審理中所陳稱：因旁人說要等警察來處理，所以那名女
      騎士折返時尚被壓在車下等語，當屬可信，自均應以告訴
      人丁○○於本院審理中所為證述為可採。且查告訴人丁○○與證人丙○○之證言，就該名女騎士告知證人丙○○之
      車號為DL-6459 號之主要部分，均屬一致，是告訴人丁○○及證人丙○○就前述枝節部分之證述，縱令先後或相互
      間未盡一致，尚不足動搖彼等證詞之可信性。
  三辯護人雖為被告辯護稱：本件除告訴人自述事件經過外，未
    有其他目擊證人目睹事發過程，又所謂記有肇事車號之紙條
    ，究竟是何人所記載？其所記載之車號車身形狀顏色為何？
    是否確為肇事車輛之車牌號碼？號碼記載是否正確，有無筆
    誤，均因記載者並未至審判庭接受交互詰問而不得而知，故
    該紙條顯為一傳聞證據，又告訴人自身騎車未遵守交通規則
    ，且其自陳車身向左偏，也有悖於常理，故有可能是告訴人
    自己倒下。再告訴人於本件偵查及準備程序中均未提到有看
    到貨車駕駛外型，況依常理不可能有時間張望身旁駕駛為誰
    。本案因潭美街上班時間車流量大，貨車眾多，加以告訴人
    倒地後脖子扭傷，頭部亦受撞擊，看錯車輛，致所記車號錯
    誤記憶不清之可能性高等語。然查：
    (一)就有名女性機車騎士告知證人丙○○肇事車輛車號乙節，
      證人丙○○係親自見聞之人，而非轉述他人之陳述，是以
      證人丙○○就此節並非傳聞證據，且經具結以擔保其證述
      之信憑性，當有證據能力。
    (二)告訴人丁○○於本院審理中證稱：伊倒地時意識清楚，有
      看到該部自用小貨車前面號碼為DL-65 ，也有聽到該名女
      性機車騎士告知證人丙○○之車牌號碼等語明確（見本院
      卷第84頁）。又經本院調取車號前為DL-65 和OL-65 之自
      用小貨車車籍資料結果，僅有桑天佑所有之車號DL-6501
      號自用小貨車，其廠牌與車身顏色與被告所駕駛之自用小
      貨車相符，均為中華廠牌之藍色自用小貨車。而該部車號
      DL-6501 號之自用小貨車平日為桑天佑所使用，並未借予
      他人，案發當時桑天佑係在臺北市○○路○ 段207 巷13弄
      2 號1 樓店鋪賣菜，並未駕車經過案發地點，此據桑天佑
      於警詢中陳述甚詳，有臺北市監理處95年8 月7 日北市監
      三字第第09562836600 號函檢送之汽車清冊及臺北市政府
      警察局文山第二分局95年8 月18日北市警文分刑字第0953
      1879300 號函檢送之調查筆錄在卷可憑（見本院卷第55頁
      至第56頁、第68頁至第69頁，此部分之證據能力為當事人
      所不爭執），顯然於本件案發時間，除被告所駕駛車輛外
      ，並無其他與被告車輛特徵相符之車輛經過，更足佐證告
      訴人丁○○之指訴為可採。又上開DL-6549 號自用小貨車
      於案發時間確為被告所駕駛使用，已如前述，綜上所陳，
      告訴人丁○○所受傷勢係因與被告所駕駛之車輛擦撞所致
      之情，應可認定。
    (三)告訴人丁○○係因被告所駕駛之自用小貨車未於交叉路口
      30公尺前顯示方向燈即貿然右轉，致伊機車閃避不及而與
      被告所駕駛之自用小貨車發生擦撞之情，應屬事實，已敘
      述如前。雖告訴人丁○○之機車係左側倒地，惟倒地之方
      向與擦撞之位置及強度有關，並非有絕對之關連，且自上
      開DL-6549 號自用小貨車後方，確實可從該部自用小貨車
      駕駛座之後玻璃窗見及駕駛之頭部及髮型，已如前述，則
      告訴人丁○○於倒地之際，意識既仍清楚，而得注意上開
      DL-6549 號自用小貨車之髮型等節，亦與常情無違。辯護
      人為被告所提上開辯解，僅係揣度之詞，尚屬憑據。又證
      人丙○○係因聽到「砰」一聲，始從距離約5 、6 公尺遠
      之公司出來察看，業據證人丙○○結證如前，顯見二車相
      撞有相當之力道，且衡情一般人對於機車因發生擦撞致人
      車均倒地，機車騎士顯有可能傷害甚或死亡一事均有所認
      知，堪信被告客觀上應可察覺其所駕駛自用小貨車，與告
      訴人丁○○所騎乘之機車發生車禍。末按刑法第284 條第
      1 項之過失傷害罪，係針對行為人應注意、能注意而不注
      意之過失行為予以非難；而同法第185 條之4 之肇事致人
      死傷逃逸罪，則以處罰肇事後逃逸之駕駛人為目的，俾促
      使駕駛人於肇事後能對被害人即時救護，以減少死傷，是
      該罪之成立祇以行為人有駕駛動力交通工具肇事，致人死
      傷而逃逸之事實為已足，至行為人之肇事有否過失，則非
      所問。是辯護人雖質以告訴人丁○○有違反道路交通安全
      規則之過失，但此仍無解於被告駕車肇事逃逸之罪責，附
      此敘明。
    此外，並有道路交通事故現場圖、臺北市政府警察局內湖分
    局道路交通事故補充資料表在卷可憑（見警卷第24頁、第25
    頁）。綜上所述，本件被告駕駛自用小貨車，因未於交岔路
    口30公尺前顯示方向燈號即貿然右轉，告訴人丁○○因而閃
    避不及發生擦撞，致丁○○受有傷害後仍駕車逃逸，事證明
    確，應堪認定。另辯護人聲請本院囑託刑事警察局鑑識科鑑
    定告訴人所騎乘機車是否有被告所駕車子之油漆或碎屑等物
    殘留乙節，經查：本件案發時間為93年11月25日，距本院審
    理時已時隔1 年餘，前揭微物殘留之量是否可達鑑定之需求
    ，已值可疑。況本件依前述事證，已足資認定被告犯有肇事
    逃逸犯行，故本院認囑託刑事警察局刑事科實施鑑定，核無
    必要，附此敘明。
  四核被告所為，係犯刑法第185 條之4 駕駛動力交通工具肇事
    逃逸罪。爰審酌被告前無犯罪科刑之前科紀錄，有臺灣高等
    法院被告前案紀錄表1 件在卷可憑，素行尚可，告訴人丁○○因被告肇事所受傷害程度輕微，其肇事逃逸對於被害人之
    生命、身體造成之危險性程度，及犯罪後猶飾詞否認犯行等
    一切情狀，量處如主文所示之刑。
據上論斷，應依刑事訴訟法第299 條第1 項前段，第185 條之4
，判決如主文。
本案經檢察官張世和到庭執行職務。
中    華    民    國    95    年    10    月    12    日
                  刑事第二庭審判長法  官    謝靜恒
                                  法  官    高雅敏
                                  法  官    許碧惠
以上正本證明與原本無異。
如不服本判決，應於判決送達後10日內，向本院提出上訴狀。
                                  書記官    徐仁豐
中    華    民    國    95    年    10    月    12    日
附錄本案論罪科刑法條全文：
中華民國刑法第185條之4
駕駛動力交通工具肇事，致人死傷而逃逸者，處6 月以上5 年以
下有期徒刑。


司法院資訊處製作；財團法人民間司法改革基金會備份。
